【裁判字號】    97,交上訴,110
【裁判日期】    970820
【裁判案由】    過失致死
【裁判全文】
臺灣高等法院刑事判決               97年度交上訴字第110號
上  訴  人  臺灣臺北地方法院檢察署檢察官
被      告  甲○○
上列上訴人因被告過失致死案件，不服台灣台北地方法院96年度
交易字第339號，中華民國97年5月16日第一審判決（起訴案號：
台灣台北地方法院檢察署96年度偵字第8468號），提起上訴，本
院判決如下：
    主  文
原判決撤銷。
甲○○從事業務之人，因業務上之過失致人於死，處有期徒刑柒
月，緩刑貳年。
    事  實
一、甲○○以駕駛營業大客車為業，係以駕駛為業務之人，其於
    民國96年4月14日16時50分，駕駛車號186-BB號營業大客車
    ，沿臺北市○○路○段慢車道由北往南方向行駛至中華路1段
    及洛陽街口時，本應注意車前狀況及保持兩車併行之安全距
    離，而依當時情形，又無不能注意之情事，竟疏未注意而貿
    然前行，致擦撞同向行駛於甲○○所駕駛之營業大客車右前
    方由馬有龍所駕駛之輕型機車，使馬有龍因所騎乘之輕機車
    左側遭撞擊而人車倒地，受有肺炎併急性呼吸衰竭、急性腎
    衰竭、外傷性腦出血併硬腦膜下出血之傷害，經送醫治療後
    ，意識不清且需長期依賴呼吸器，延至97年3月20日因敗血
    症併肺炎而不治死亡。甲○○肇事後，於臺北市政府警察局
    萬華分局交通分隊員警前往現場處理時，在其上開犯行未為
    有偵查犯罪職權之公務員知悉前，當場主動向警員自首，承
    認其為肇事人而接受裁判。
二、案經臺北市政府警察局萬華分局報告臺灣臺北地方法院檢察
    署檢察官偵查起訴。
    理  由
壹、程序部分
    按被告以外之人於審判外之言詞或書面陳述，除法律有規定
    者外，不得作為證據；又被告以外之人於審判外之陳述，雖
    不符第159條之1至第159條之4之規定，但經當事人於審判程
    序同意作為證據，法院審酌該言詞陳述或書面陳述作成時之
    情況，認為適當者，亦得為證據；當事人、代理人或辯護人
    於法院調查證據時，知有第159條第1項不得為證據之情形，
    而未於言詞辯論終結前聲明異議者，視為有前項之同意，刑
    事訴訟法第159條第1項、第159條之5規定甚明。經查，本判
    決後開所引用之各該被告以外之人於審判外之陳述，雖屬傳
    聞證據，惟均經被告甲○○及檢察官於本院審理時表示無意
    見而不予爭執，且迄至言詞辯論終結前亦未聲明異議，本院
    審酌上開證據資料製作時之情況，尚查無違法不當及證明力
    明顯過低之瑕疵，亦認為以之作為證據應屬適當，故揆諸前
    開法律規定與說明，爰逕依刑事訴訟法第159條之5規定，認
    前揭證據資料均例外有證據能力。
貳、實體部分
一、上揭犯罪事實，業據被告甲○○於原審及本院審理時坦承不
    諱，且有道路交通事故調查報告表（一）、（二）各1紙、
    道路交通事故補充資料表1紙、道路交通事故談話紀錄表2紙
    、道路交通事故現場圖1紙、現場相片10紙附卷可稽；而被
    害人馬有龍因本件車禍受有肺炎併急性呼吸衰竭、急性腎衰
    竭、外傷性腦出血併硬腦膜下出血之傷害，意識不清且需長
    期依賴呼吸器，延至97年3月20日，因敗血症併肺炎不治死
    亡等情，亦有臺北市聯合醫院中興院區診斷證明書、病危通
    知單、蘇澳榮民醫院診斷證明書、死亡證明書各1份可憑。
    次按汽車行駛時，駕駛人應注意車前狀況，並隨時採取必要
    之安全措施，道路交通安全規則第94條第3項定有明文，而
    本件依卷附道路交通事故調查報告表所載，事發當時天候晴
    、日間自然光線、道路無缺陷、無障礙物、視距良好，並無
    不能注意之情事，且被告為已考領駕照之人，駕車自應依前
    揭規定注意車前狀況，隨時採取必要之安全措施，竟疏未注
    意車前狀況，而使其所駕駛之車輛撞及被害人，被告應注意
    能注意而未注意，顯足認有過失，且被告之過失行為與被害
    人之死亡結果間，有相當因果關係。綜上所述，本件事證明
    確，被告犯行堪以認定。
二、被告甲○○為營業大客車司機，係從事駕駛業務之人，業據
    其於警詢中自承在卷，其因駕駛業務過失，致被害人馬有龍
    死亡，核其所為，係犯刑法第276條第2項之業務過失致死罪
    。檢察官原起訴罪名為刑法第284條第2項後段之業務過失重
    傷害罪嫌，惟被害人於車禍發生後即需長期依賴呼吸器，延
    至原審審理中之97年3月20日死亡，其死亡與本件車禍有因
    果關係，並經原審蒞庭檢察官在社會事實同一之範圍內，當
    庭更正起訴法條為刑法第276條第2項之業務過失致人於死罪
    ，原審亦已告知被告所犯法條為第276條第2項，經被告當庭
    表示無意見（見原審卷第41頁反面）。又被告肇事後，於臺
    北市政府警察局萬華分局員警前往現場處理時，在其上開犯
    行未為有偵查犯罪職權之公務員知悉前，當場主動向警員自
    承為肇事人等情，有臺北市○○○○○道路交通事故肇事人
    自首情形紀錄表在卷可參，被告對於未發覺之罪自首而接受
    裁判，應依刑法第62條前段規定減輕其刑。原審予以被告論
    罪科刑，固非無見，惟查：(一)被告為駕駛營業大客車為業
    ，原判決誤載為計程車司機，容有未當；(二)被害人馬有龍
    死亡時間為97年3月20日下午17時16分，有蘇澳榮民醫院所
    開立之死亡證明書1份（見原審卷第57-12頁）在卷可稽，原
    判決誤認被害人死亡時間為96年4月20日，並以被告犯罪時
    間係於96年4月24日之前而依中華民國96年罪犯減刑條例減
    其宣告刑二分之一，亦有未合，檢察官上訴指摘及此，為有
    理由，自應由本院將原判決撤銷改判。爰審酌被告之駕駛過
    失致被害人死亡，對被害人造成無可回復之損害，犯罪所生
    危害至鉅，惟於犯罪後坦承不諱，表示悔意，暨被告之生活
    狀況、品行、智識程度等一切情狀，量處如主文第2項所示
    之刑，以茲懲戒。末查被告前未曾受有期徒刑以上刑之宣告
    ，有本院被告前案紀錄表在卷可參，因一時失慮而觸犯本案
    犯行，於犯罪後坦承犯行，自承悔意，且於車禍後負擔在臺
    單身無眷榮民之被害人之一切醫療、照顧及喪葬費用等情，
    有行政院國軍退除役官兵輔導委員會臺北市榮民服務處函在
    卷可按，經此偵審程序及刑之宣告後，當知所警惕，信無再
    犯之虞，本院認前開對其所宣告之刑，以暫不執行為適當，
    爰併依刑法第74條第1項第1款規定，宣告緩刑2年，以啟自
    新。
據上論斷，應依刑事訴訟法第369條第1項前段、第364條、第299
條第1項前段，刑法第276條第2項、第62條前段、第74條第1項第
1款，判決如主文。
本案經檢察官陳大偉到庭執行職務。
中    華    民    國    97    年    8     月    20    日
                  刑事第十五庭審判長法  官  吳昭瑩
                                    法  官  李釱任
                                    法  官  蘇隆惠
以上正本證明與原本無異。
如不服本判決，應於收受送達後十日內向本院提出上訴書狀，其
未敘述上訴之理由者並得於提起上訴後十日內向本院補提理由書
（均須按他造當事人之人數附繕本）。
                                    書記官  吳玉華
中    華    民    國    97    年    8     月    20    日
附錄本案論罪科刑法條全文：
中華民國刑法第276條
因過失致人於死者，處2年以下有期徒刑、拘役或2千元以下罰金
。
從事業務之人，因業務上之過失犯前項之罪者，處5年以下有期
徒刑或拘役，得併科3千元以下罰金。


司法院資訊處製作；財團法人民間司法改革基金會備份。
